【裁判字號】    90,自緝,16
【裁判日期】    901030
【裁判案由】    詐欺
【裁判全文】
臺灣士林地方法院刑事判決                            九十年度自緝字第一六號
    自  訴  人  一翔交通有限公司  設台北縣三重市○○路一七二之十號二樓
    法定代理人  史乙媗
    代  理  人  甲○○
    被      告  乙○○
右列被告因詐欺案件，經自訴人提起自訴，本院判決如左：
    主  文
乙○○無罪。
    理  由
一、自訴意旨略以：被告潘孟華（未到案，另行審結）於民國八十八年十月二十七日
    起，以每日租金新台幣（下同）六百五十元向自訴人一翔交通有限公司（下稱一
    翔公司）承租，車牌號碼Ｇ８－９５３號營業用自小客車乙輛，約定每五日繳交
    租金，並以被告乙○○為連帶保證人，自訴人乃將車輛交予被告潘孟華，惟被告
    潘孟華自八十九年五月二十七日起，即未再繳交租金，經多次催償，迄於同年七
    月十六日始返還車輛，並藉故拖延共計三萬七千零五十元之車租，爾後竟不知去
    向。而被告乙○○係其連帶保證人，因認被告乙○○與潘孟華涉有刑法第三百三
    十九條第二項詐欺得利罪嫌云云。
二、按犯罪事實應依證據認定之，無證據不得推定其犯罪事實；且不能證明被告犯罪
    者，應諭知無罪之判決，刑事訴訟法第一百五十四條、第三百零一條第一項分別
    定有明文。又認定不利於被告之事實，需依積極證據，茍積極證據不足為不利於
    被告事實之認定時，即應為有利於被告之認定，更不必有何有利之證據（最高法
    院三十年上字第八一六號判例參照）。次按刑法第三百三十九條第一項詐欺罪之
    成立，以意圖為自己或第三人不法所有，以詐術使人將本人或第三人之物交付為
    要件，所謂以詐術使人交付，必須被詐欺人因其詐術而陷於錯誤，若其所用方法
    ，不能認為詐術，亦不致使人陷於錯誤，即不構成該罪（最高法院四十六年台上
    字第二六０號判例參照）。至民事債務當事人間，若有未依債務本旨履行給付債
    務之情形，因在一般社會經驗上可能之原因甚多，或因不可歸責之事由無法給付
    ，或因合法得對抗他造主張抗辯而拒絕給付，甚或於債之關係成立後始因可歸責
    之事由而遲延給付，均有可能，非必出於自始無意給付之詐欺一端，是苟無足以
    證明被告於債之關係發生時自始即欲故意成立財產犯罪之積極證據，依前揭刑事
    訴訟法第一百五十四條之規定，自不得僅以被告債信違反之客觀事後狀態，推定
    被告該當於意圖不法所有並施用詐術之詐欺罪構成要件。
三、本件自訴人一翔公司認被告乙○○涉有右揭詐欺罪嫌，無非以車輛租賃合約書、
    存證信函、被告潘孟華交付之身分證影本等執為論據。訊據被告乙○○固坦承於
    被告潘孟華向自訴人一翔公司承租該部自小客車時，擔任連帶保證人，惟堅決否
    認有何詐欺犯行，辯稱：該部自小客車均係被告潘孟華使用，且伊一知道潘孟華
    未支付租金及返還車輛時即將其連人帶車交給自訴人，並無詐欺之意等語，經查
    ：被告潘孟華於前揭時地向自訴人一翔公司承租車牌號碼Ｇ８－９５３號營業用
    自小客車乙輛，並由被告乙○○擔任連帶保證人，然被告潘孟華逾期未支付車租
    ，亦未還車，經自訴人通知被告乙○○，其即於八十九年七月十六日帶同被告潘
    孟華返還該車等情，為自訴人代理人甲○○於本院審理時自承屬實，則該部車既
    係被告潘孟華向自訴人承租，且事後亦由被告潘孟華歸還該車，顯見被告乙○○
    所辯僅係擔任保證人，應可採信。再者，被告潘孟華逾期未清償車租，而被告乙
    ○○為本件租賃汽車契約之連帶保證人，其所負責任乃為當主債務人不履行債務
    時，由其代負履行之責之民事責任，然刑事上共同正犯必須就犯罪事實有犯意之
    聯絡及行為之分擔，幫助犯亦必就所幫助之犯罪事實有所認識，而予以犯罪之助
    力，為構成要件外之幫助行為，非可僅因被告乙○○就潘孟華所簽訂之租賃契約
    負連帶保證之責，而遽予推認其間就詐欺罪必有犯意之聯絡及行為之分擔，或其
    予犯罪助力。且依被告陳稱：「（問：被告潘孟華租車情形如何﹖）我只是保證
    人，我並無詐欺，自訴代理人未立即向被告潘孟華追繳，我即將被告潘孟華及帶
    同該部車交與自訴人，自訴人逾期未收到租車款，始向我提出，我是保證人，我
    也有將潘孟華及車交給他... 」而自訴人對被告乙○○所言亦不否認，並稱：「
    ... 被告潘孟華有持一張支票一萬五千元，後跳票我有找被告張孟華，而被告張
    孟華只負責一萬元... 」（本院九十年十月十六日審判筆錄），可見被告乙○○
    亦已極盡其所能，尋找被告潘孟華，且令其出面解決債務，及將該承租車輛交還
    自訴人，並清償部分債務，倘被告乙○○於訂約一始即有不法所有意圖之詐欺犯
    意，或幫助詐欺之犯意，斷無如此為之之理。是被告乙○○所負保證人責任之部
    分應循民事途徑解決，與刑事無涉，難以詐欺取財罪論處。自不得僅憑自訴人一
    翔公司片面指訴被告潘孟華未如其清償車租，即認擔任保證人之被告乙○○涉有
    詐欺犯行，此外，復查無其他積極事證足認被告乙○○涉有自訴人所指之詐欺罪
    取財犯行，既不能證明被告犯罪，揆諸前揭說明，自應為無罪之諭知。
四、另被告潘孟華俟到庭後，另行審結。
據上論斷，應依刑事訴訟法第三百四十三條、第三百零一條第一項，判決如主文。
中      華      民      國      九十      年     十    月      三十     日
          臺灣士林地方法院刑事第一庭
                                          法  官  蔡  明  宏
右正本證明與原本無異。
如不服本判決，應於判決送達後十日內，向本院提出上訴狀。
                                          書記官  陳  漢  朝
中      華      民      國      九十      年     十一  月       七      日


司法院資訊處製作；財團法人民間司法改革基金會備份。
